【裁判字號】    92,上更(一),294
【裁判日期】    921009
【裁判案由】    違反槍砲彈藥刀械管制條例
【裁判全文】
臺灣高等法院臺南分院刑事判決            九十二年度上更(一)字第二九四號  Ｇ
      上  訴  人
      即  被  告  丙  ○  ○
      選任辯護人  蔡  碧  仲  律師
右上訴人因違反槍砲彈藥刀械管制條例案件，不服臺灣嘉義地方法院九十一年度訴字
第四四三號中華民國九十二年一月三十日第一審判決（起訴案號：臺灣嘉義地方法院
檢察署九十一年度偵字第五○一八號），提起上訴，本院判決後，經最高法院發回更
審，本院判決如左：
      主      文
原判決關於丙○○部分撤銷。
丙○○共同未經許可，持有手槍，處有期徒刑伍年貳月，併科罰金新臺幣拾萬元，罰
金如易服勞役，以新臺幣玖佰元即銀元佰元折算壹日。扣案之美國ＢＥＲＥＴＴＡ
廠製９２ＦＳ型口徑９ｍｍ（９ｘ１９ｍｍ）制式半自動手槍壹枝（槍枝管制編號0
000000000）及供該槍枝使用之子彈貳顆均沒收。
      事      實
一、丙○○於民國九十一年五月十四日凌晨一時許，與其好友謝明坤及江本毅在嘉義
    縣大林鎮「中華汽車教練場」飲酒，席間丙○○得知乙○○曾揚言欲通報鎮公所
    拆除謝明坤家屬所有坐落於慈濟醫院前之違章建築物，竟欲替謝明坤出氣洩恨，
    旋於同日凌晨二時許，電請丁○○（業經臺灣嘉義地方法院判處有期徒刑五年六
    月，併科罰金新台幣十五萬元確定在案）開車前往嘉義市○○路「聖荷西酒吧」
    載丙○○，丁○○遂駕駛車牌７Ｒ─二四三五自小客車至嘉義市○○街接載甲○○（業經臺灣嘉義地方法院判處有期徒刑五年六月，併科罰金新台幣十五萬元確
    定在案），再前往嘉義市○○路「聖荷西酒吧」附載丙○○，三人未經許可，即
    基於持有槍、彈及恐嚇之犯意聯絡，共持丁○○所有之美國ＢＥＲＥＴＴＡ廠製
    ９２ＦＳ型口徑９ｍｍ（９ｘ１９ｍｍ）制式半自動手槍（槍枝管制編號000
    0000000）乙枝及制式子彈六顆，於同日凌晨四時八分許，前往嘉義縣大
    林鎮○○路二０一號乙○○住處，由丁○○將上開槍枝上膛後，再交由甲○○朝
    該乙○○住處鐵門射擊四發，致使在該屋內之乙○○及其母、配偶、女兒廖嘉琳
    等四人均心生畏怖，而危害於安全，後即駕車逃逸，並由甲○○將槍、彈置於該
    自小客車後座由丁○○收執藏匿，嗣經警報請檢察官指揮偵辦，而於九十一年七
    月二十六日晚上十一時許循線查獲，並於翌日凌晨四時三十分許，由丁○○帶同
    員警至嘉義市○○路消防隊附近草叢內取出上開槍枝壹枝、子彈二顆，而扣得上
    開槍、彈。
二、案經嘉義縣警察局移送臺灣嘉義地方法院檢察署檢察官偵查起訴。
      理      由
一、上訴人即被告丙○○對其與甲○○、丁○○於前述時間一同搭車前往乙○○之上
    述住處之情，供承不諱，惟辯稱：當時我只想去找乙○○理論，原來並不知道丁○○攜帶手槍、子彈，中途我就睡著了，不知道丁○○、甲○○會對乙○○住宅
    鐵捲門開槍云云。
二、經查：
  (一)被告丙○○雖於九十一年七月二十七日警訊及檢察官訊問時供稱：丁○○載我與
    甲○○先回我住處取槍，制式手槍、子彈是綽號「阿豆」男子交給我寄藏的等語
    （見警卷第六至八頁、偵查卷第十六第十七頁筆錄），同案被告丁○○、甲○○
    於九十一年七月二十七日警訊及檢察官訊問時亦同樣供述。惟被告丙○○自九十
    一年八月二日第二次檢察官偵訊及歷次偵、審中均供稱：本案所使用之槍枝、子
    彈是丁○○提供的，槍不是我上膛，是由丁○○把槍交與甲○○朝乙○○住宅鐵
    捲門射擊，因事情是我引起的，丁○○跟我說他還在假釋中，我是初犯，這罪沒
    有多久，要我把持有槍的責任擔起來是一、二年而已，後來才知道這罪要判五年
    以上等情（見偵查卷第六十、七十七頁，一審卷第十一、十二、六十二、六十三
    頁，本院上訴卷第二十五頁，本院上更一卷九十二年七月十一日、九月二十五日
    筆錄），而同案被告丁○○於九十一年八月二日檢察官訊問時亦供承：「（問：
    當時何人開槍射擊？）甲○○。」、「（問：槍枝何人提供？）是我的。朋友寄
    放。」、「當日丙○○打電話給我說有事情，要去與他人理論，槍枝放於家裡樓
    下外面，我起出槍彈隨身攜帶，先載甲○○再與丙○○會合，再到乙○○家開槍
    。」等語（見偵查卷第六十頁背面、六十一頁）；於本院審理時又供承本案之手
    槍、子彈是其帶去的無誤（見本院上更一卷九十二年七月二十五日筆錄），另同
    案被告甲○○於原審及本院審時理均供稱：槍是我開的，丁○○拿給我槍時已上
    膛了等語（見一審卷第十四、四十四、八十八、一五二頁，本院上更一卷九十二
    年九月二十五日筆錄），參酌同案被告丁○○另於九十年底某日起持有改造手槍
    一枝、土造霰彈槍一枝、制式子彈三顆、改造子彈十顆及制式霰彈五顆之犯行，
    業經臺灣嘉義地方法院九十一年度訴字第五七六號判處有期徒刑一年，併科罰金
    新台幣三萬元確定，有該判決書影本附本院上更一卷可稽等情以觀，足認本案所
    使用之手槍、子彈確實係由同案被告丁○○所提供無誤，合先敘明。
  (二)至被告丙○○雖辯稱：原來並不知道丁○○攜帶槍彈，我只是要去與乙○○理論
    ，中途我就睡著了，不知道丁○○、甲○○會對乙○○住宅鐵捲門開槍云云。惟
    被告丙○○及同案被告丁○○、甲○○等人於警訊及檢察官偵查中均未言及行車
    至乙○○住處途中有人在車上熟睡之情事，又據同案被告丁○○於警局初訊時供
    稱：「九十一年五月十四日二時左右，我在租屋處睡覺，我的朋友綽號『阿炮』
    （指丙○○）打電話給我，說他在嘉義市○○路聖荷西酒吧要我開車載他，我問
    他是否喝酒惹事，他答說沒有，要我不要問那麼多，我自己想阿炮可能喝酒以後
    跟人發生口角，所以我打電話給綽號『阿元』（指甲○○）的朋友一起去關心處
    理事情，我即開我的車子到嘉義市○○街租屋處載阿元，直接到中興路找阿炮，
    車開到聖荷西酒店前，我用電話聯絡阿炮，阿炮接到我的電話即出來上車要我開
    車載他到大林鎮，當時我係開車者，阿元坐在前座，阿炮南坐在後座，循文化路
    尾到民雄台一線往大林鎮。都是阿炮在後座指揮，開到大林鎮某街（有懸掛競選
    廣告）之房子，阿炮就拿出一支具瑞塔制式手槍給阿元向鐵門射擊三、四發（應
    係丁○○取出手槍給甲○○射擊，如前所述）：：」等語（見警卷第二頁背面）
    ，而同案被告甲○○於原審供稱：「（問：是否直接從聖荷西酒吧到乙○○家？
    ）載丙○○以後在嘉義市區繞幾圈，：：後來到大林那邊我才知道要開槍，到了
    以後叫我起來開槍，在車上丙○○與賴茂松有大小聲，：：當時我沒有睡著只是
    有一點迷糊而已。知道是在代表家繞一圈後停下來，後才知道是代表的家，只知
    道賴茂松跟我說要找地點，：：丁○○叫我阿元開槍，：：」（見一審卷第四十
    三頁筆錄）；於本院更審審理時稱：「我當時有吸毒，到大林丁○○叫我，我才
    醒」等語，參之被告丙○○於警訊時供稱：「（問：丁○○、甲○○二人是否事
    先知道要到乙○○住處開槍？）他們二人上車前均不知道，等我上車後我確實有
    跟他們二人提起。」等語（見警卷第七頁背面筆錄），足見被告丙○○所辯：當
    時我只想去找乙○○理論，原來並不知道丁○○攜帶槍彈，中途我就睡著了，不
    知道丁○○、甲○○會對乙○○住宅鐵捲門開槍云云，為圖卸刑責之詞，不足採
    信。又被告丙○○既辯稱係要前往乙○○處理論，而丁○○、甲○○均與被害人
    不認識，丙○○豈有熟睡之理？如此如何引導前往？如何與人理論？甲○○如因
    施用毒品致精神恍惚，如何知道依指示朝鐵門開槍？且槍槍命中而無差池？又若
    精神恍惚如何與人理論？若僅欲前往理論，豈有到達目的地隨即開四槍而後即開
    車離去？益見被告丙○○所辯顯與常情有悖而不足採信。至同案被告丁○○於本
    院更審審理時稱：蔡松茂不知道我帶槍，他本來是要去找人理論，去乙○○住處
    途中就睡著了，到現場時我看到他睡著了，就直接開槍云云，及同案被告甲○○
    於本院更審審理時稱：「（問：丙○○上車時情形如何？）他上車酒醉躺在後座
    睡。」、「（問：丙○○上車到大林這中間，他是否有講什麼？）沒有，他在睡
    覺，在嘉義繞的時候就睡著了。」云云，均與彼等在警訊、偵查中所供不符，顯
    係事後故為附和被告之說詞，均不能採信。
  (三)被告丙○○夥同甲○○、丁○○共同持槍、彈前往乙○○住處，而被害人住處鐵
    門確於前述時間被射擊四槍，當時住有四人，聽聞槍聲後均下來察看，因害怕而
    報警等情，復據被害人乙○○證述明確，並有現場照片、戶籍謄本等在卷可按，
    又住處被開槍，當會心生畏怖無疑，是被告等持有槍彈，開槍恐嚇被害人之事實
    明確。被告丙○○夥同甲○○、丁○○共同持槍、彈前往乙○○住處開槍恐嚇，
    足見被告等三人對於持有槍、彈及恐嚇有犯意聯絡，行為分擔，已至為灼然。
  (四)扣案之槍、彈，經送內政部警政署刑事警察局鑑驗結果，送鑑制式九二手槍一枝
    ，係美國ＢＥＲＥＴＴＡ廠製９２ＦＳ型口徑９ｍｍ（９ｘ１９ｍｍ）制式半自
    動手槍（槍枝管制編號0000000000），機械性能良好，認具殺傷力；
    送鑑子彈二顆，均係口徑口徑９ｍｍ（９ｘ１９ｍｍ）制式子彈，認均具殺傷力
    ，有內政部警政署刑事警察局九十一年八月七日刑鑑字第０九一０二０六四六四
    號鑑驗通知書在卷（見偵查卷第八十四至第九十四頁）可證。
  (五)綜上各情相互參酌，本件事證明確，被告丙○○之犯行，應可認定。
三、核被告丙○○所為，係犯槍砲彈藥刀械管制條例第七條第四項之未經許可持有手
    槍罪及同條例第十二條第四項之未經許可持有子彈罪、刑法第三百零五條之恐嚇
    危害安全罪。被告丙○○與甲○○、丁○○間，對於犯罪之實施，有犯意聯絡及
    行為分擔，均為共同正犯。又按未經許可持有手槍、子彈，其持有之繼續，為行
    為之繼續，亦即一經持有手槍、子彈，罪已成立，但其完結須繼續至持有行為終
    了時為止，不問該持有之手槍、子彈有無持以使用，其等同時未經許可持有手槍
    、持有子彈，係以一行為觸犯上開二罪名，為想像競合犯，應依刑法第五十五條
    規定，從一重之未經許可持有手槍罪處斷。又被告一恐嚇行為侵害被害人乙○○
    等四人法益，為想像競合犯，以一罪論。被告所犯未經許可持有手槍罪與恐嚇危
    害安全罪間，有方法結果之牽連關係，應依刑法第五十五條規定，從一重之共同
    未經許可，持有手槍罪處斷。
四、原審予被告丙○○論罪科刑雖非無見，惟查，原判決認定本案使用之手槍及子彈
    原係「被告丙○○所持有」，及認定於前往嘉義縣大林鎮○○路二０一號乙○○
    住處，「先由丙○○將上開槍枝上膛後，再交由甲○○」朝該乙○○住處鐵門射
    擊四發等情節，與事實不符；又本案使用之槍、彈原係同案被告丁○○持有，並
    由其將槍上膛交給同案被告甲○○朝被害人住處射擊，顯然同案被告丁○○、甲○○情節較重，原判決量處被告丙○○與丁○○、甲○○相同刑度，稍嫌偏重。
    被告上訴意旨謂否認犯罪，指摘原判決不當，雖無可取，但原判決既有上開可議
    之處，即無可維持，由本院將原判決關於被告丙○○部分之判決撤銷改判。因此
    審酌被告丙○○之品行、犯罪之動機、手段、對社會治安危害甚鉅、被害人乙○○表示願原諒被告丙○○，給被告一次機會及犯罪後之態度等一切情狀，量處如
    主文第二項所示之刑，並就併科罰金部分諭知易服勞役之折算標準。
五、扣案之美國ＢＥＲＥＴＴＡ廠製９２ＦＳ型口徑９ｍｍ（９ｘ１９ｍｍ）制式半
    自動手槍壹枝（槍枝管制編號0000000000）及供該槍枝使用之子彈貳
    顆均為違禁物，均應依刑法第三十八條第一項第一款規定沒收。
據上論斷，應依刑事訴訟法第三百六十九條第一項前段、第三百六十四條、第二百九
十九條第一項前段，槍砲彈藥刀械管制條例第七條第四項、第十二條第四項，刑法第
十一條前段、第二十八條、第三百零五條、第五十五條、第四十二條第二項、第三十
八條第一項第一款，現行法規所定貨幣單位折算新臺幣條例第二條、罰金罰鍰提高標
準條例第一條前段、第二條判決如主文。
本案經檢察官劉得鉦到庭執行職務。
中    華    民  國      九十二      年      十      月      九        日
                                  臺灣高等法院臺南分院刑事第四庭
                                      審判長法官  黃    三    哲
                                            法官  李    文    福
                                            法官  陳    珍    如
右正本證明與原本無異。
如不服本判決，應於判決送達後十日內向本院提出上訴狀，其未敘述理由者並應於提
出上訴狀後十日內向本院補提理由書（應附繕本)。
                                      法院書記官  陳    淑    貞
中    華    民    國      九十二      年      十      月      九        日
附錄法條：
槍砲彈藥刀械管制條例第七條第四項：
未經許可，持有、寄藏或意圖販賣而陳列第一項所列槍砲、彈藥者，處五年以上有期
徒刑，併科新台幣一千萬元以下罰金。
槍砲彈藥刀械管制條例第十二條第四項：
未經許可，持有、寄藏或意圖販賣而陳列子彈者，處五年以下有期徒刑，併科新台幣
三百萬元以下罰金。
刑法第三百零五條：
以加害生命、身體、自由、名譽、財產之事恐嚇他人，致生危害於安全者，處二年以
下有期徒刑、拘役或三百元以下罰金。


司法院資訊處製作；財團法人民間司法改革基金會備份。
